【裁判字號】    99,訴,2196
【裁判日期】    990819
【裁判案由】    毒品危害防制條例
【裁判全文】
臺灣板橋地方法院刑事判決              99年度訴字第2196號
公  訴  人  臺灣板橋地方法院檢察署檢察官
被      告  甲○○
上列被告因違反毒品危害防制條例案件，經檢察官提起公訴（99
年度毒偵字第3300號），被告於準備程序中就起訴事實為有罪之
陳述，經告知簡式審判程序之旨，並聽取當事人之意見後，本院
裁定進行簡式審判程序，判決如下：
    主    文
甲○○施用第一級毒品，累犯，處有期徒刑柒月。扣案含海洛因
殘渣之殘渣袋壹個沒收銷燬之。
    事    實
一、甲○○(1)於民國89年間因施用毒品案件，經本院以89年度毒
    聲字第5616號裁定送觀察、勒戒後，認有繼續施用毒品之傾
    向，經本院以91年度毒聲字第922 號裁定令入戒治處所強制
    戒治，復經裁定停止戒治，所餘戒治期間付保護管束，於92
    年3 月20日保護管束期滿執行完畢，並經本院以91年度易字
    第1336號判決判處有期徒刑5 月確定，於92年10月7 日執行
    完畢。(2)於93年間因施用毒品案件，經本院以93年度訴字第
    416 號判決判處有期徒刑7 月、5 月，應執行有期徒刑10月
    確定，於95年2 月27日執行完畢。(3)於96年間因施用毒品案
    件，經本院以96年度訴字第1427號判決判處有期徒刑10月、
    6 月，應執行有期徒刑1 年2 月確定，後經減刑為有期徒刑
    5 月、3 月，應執行有期徒刑7 月確定。(4)於97年間因施用
    毒品案件，分別經本院以97年度訴字第1160號判決判處有期
    徒刑8 月、5 月，應執行有期徒刑11月確定；以97年度訴字
    第2162號判決判處有期徒刑9 月、6 月，應執行有期徒刑1
    年確定，前開2 案經裁定應執行有期徒刑1 年11月確定，(3)
    、(4)接續執行，於99年2 月11日縮短刑期假釋出監，至99年
    6 月19日保護管束期滿，假釋未經撤銷，以已執行論。詎仍
    不知警惕，基於施用第1 級毒品海洛因之犯意，於99年4 月
    10日10時許，在桃園縣龜山鄉○○○路上之麥當勞速食店廁
    所內，以注射之方式施用海洛因1 次。嗣於同日12時40分許
    ，在其位於臺北縣林口鄉○○○路○ 段249 巷87號1 樓住處
    為警查獲，甲○○於有偵查權限之警員發覺其有施用第1 級
    毒品海洛因犯行前，主動向警方坦承施用第1 級毒品海洛因
    犯行，並扣得含海洛因殘渣之殘渣袋1 個。
二、案經臺北縣政府警察局新莊分局報告臺灣板橋地方法院檢察
    署檢察官偵查起訴。
    理    由
一、本件被告所犯係死刑、無期徒刑、最輕本刑為3 年以上有期
    徒刑以外之罪，其於準備程序中就被訴事實為有罪之陳述，
    經法官告知簡式審判程序之旨，並聽取公訴人、被告之意見
    後，依刑事訴訟法第273 條之1 第1 項規定，進行簡式審判
    程序審理，核先敘明。
二、被告甲○○於警詢、檢察官偵查中及本院審理時對前揭犯罪
    事實坦承不諱，又被告於99年4 月10日為警採集之尿液，經
    送臺灣檢驗科技股份有限公司檢驗結果，呈鴉片類（嗎啡、
    可待因）陽性反應一情，有臺北縣政府警察局新莊分局偵辦
    毒品危害防制條例案被移送人姓名代碼對照表、臺灣檢驗科
    技股份有限公司濫用藥物檢驗報告各1 份在卷可佐，足認被
    告前開自白與事實相符，堪信為真。又毒品危害防制條例於
    92年7 月9 日修正公布，自93年1 月9 日施行，其中第20條
    、第23條將施用毒品之刑事處遇程序，區分為「初犯」及「
    5 年內再犯」、「5 年後再犯」。依其立法理由之說明：「
    初犯」，經觀察、勒戒或強制戒治後，應為不起訴處分或不
    付審理之裁定；經觀察、勒戒或強制戒治執行完畢釋放後，
    「5 年內再犯」者，因其再犯率甚高，原實施之觀察、勒戒
    及強制戒治既已無法收其實效，爰依法追訴或裁定交付審理
    。至於經觀察、勒戒或強制戒治執行完畢釋放後，「5 年後
    再犯」者，前所實施之觀察、勒戒或強制戒治已足以遮斷其
    施用毒品之毒癮，為期自新及協助其斷除毒癮，仍適用「初
    犯」規定，先經觀察、勒戒或強制戒治之程序。從而依修正
    後之規定，僅限於「初犯」及「五年後再犯」2 種情形，始
    應先經觀察、勒戒或強制戒治程序。倘被告於5 年內已再犯
    ，經依法追訴處罰，縱其第3 次（或第3 次以上）再度施用
    毒品之時間，在初犯經觀察、勒戒或強制戒治執行完畢釋放
    5 年以後，已不合於「5 年後再犯」之規定，且因已於「5
    年內再犯」，顯見其再犯率甚高，原實施觀察、勒戒或強制
    戒治，已無法收其實效，即應依該條例第10條處罰。至於第
    3 次（或第3 次以上）施用毒品之時間，是否宜有期間限制
    ？以多久為適宜？則分屬刑事政策、專門醫學之範圍，非審
    判機關所能決定，有待循立法途徑解決（參照最高法院97年
    9 月9 日97年度第5 次刑事庭會議決議）。查被告於89年間
    因施用毒品案件，經本院以89年度毒聲字第5616號裁定送觀
    察、勒戒後，認有繼續施用毒品之傾向，經本院以91年度毒
    聲字第922 號裁定令入戒治處所強制戒治，復經裁定停止戒
    治，所餘戒治期間付保護管束，於92年3 月20日保護管束期
    滿執行完畢，並經本院以91年度易字第1336號判決判處有期
    徒刑5 月確定，於92年10月7 日執行完畢。於93年間因施用
    毒品案件，經本院以93年度訴字第416 號判決判處有期徒刑
    7 月、5 月，應執行有期徒刑10月確定，於95年2 月27日執
    行完畢。於96年間因施用毒品案件，經本院以96年度訴字第
    1427號判決判處有期徒刑10月、6 月，應執行有期徒刑1 年
    2 月確定，後經減刑為有期徒刑5 月、3 月，應執行有期徒
    刑7 月確定。於97年間因施用毒品案件，分別經本院以97年
    度訴字第1160號判決判處有期徒刑8 月、5 月，應執行有期
    徒刑11月確定；以97年度訴字第2162號判決判處有期徒刑9
    月、6 月，應執行有期徒刑1 年確定，前開2 案經裁定應執
    行有期徒刑1 年11月確定，並接續執行，於99年2 月11日縮
    短刑期假釋出監，至99年6 月19日保護管束期滿，假釋未經
    撤銷，以已執行論等情，有臺灣高等法院被告前案紀錄表1
    份在卷可憑，被告前既曾因施用毒品案件經觀察、勒戒執行
    完畢，又於觀察、勒戒執行完畢釋放後5 年內，再犯施用毒
    品案件，經依法追訴處罰，復於本件所認之99年4 月10日又
    犯施用第1 級毒品罪，即非屬毒品危害防制條例第20條第3
    項所規定之「5 年後再犯」之情形，自應依法訴追。本件事
    證明確，被告犯行洵堪認定，自應依法論。
三、按海洛因為毒品危害防制條例第2 條第2 項第1 款所定之第
    1 級毒品，是核被告所為，係犯毒品危害防制條例第10條第
    1 項之施用第1 級毒品罪。被告因施用而持有第1 級毒品海
    洛因之低度行為，為施用行為所吸收，係不罰之前行為，不
    另論罪。又被告有如事實欄所示之論罪科刑及執行完畢情形
    ，有臺灣高等法院被告前案紀錄表1 份附卷可稽，其於徒刑
    執行完畢後，5 年以內再故意犯本件有期徒刑以上之罪，為
    累犯，應依刑法第47條第1 項之規定加重其刑。再被告於警
    方未發覺其所犯本件施用第1 級毒品海洛因之犯行前，即向
    警方自行陳述其涉犯前開犯行，並接受裁判一節，有被告警
    詢筆錄（見99年度毒偵字第3300號偵查卷第5 頁）在卷可參
    ，本件被告施用第1 級毒品海洛因犯行合於刑法第62條前段
    之自首要件，爰依法減輕其刑，並依法先加後減之。爰審酌
    被告前因施用毒品案件，業經觀察、勒戒及強制戒治併多次
    論罪科刑，仍未能戒除施用毒品惡習，再犯本件施用毒品犯
    行，顯見其意志不堅，委無足取，併衡其犯罪動機、目的、
    所犯施用毒品犯行究為自戕行為，及犯罪後坦承犯行，犯罪
    後態度尚可等一切情狀，量處如主文所示之刑。扣案含海洛
    因殘渣之殘渣袋1 個，因有海洛因黏附其上而無法析離，且
    為被告犯本件施用海洛因所用之物一情，業經被告供承在卷
    ，不問屬於被告所有與否，均應依毒品危害防制條例第18條
    第1 項前段沒收銷燬之。
據上論斷，應依刑事訴訟法第273 條之1 第1 項、第299 條第1
項前段，毒品危害防制條例第10條第1 項、第18條第1 項前段，
刑法第11條前段、第41條第1 項前段、第47條第1 項、第62條前
段，判決如主文。
本案經檢察官李美金到庭執行職務。
中    華    民    國    99    年    8     月    19    日
                    刑事第十二庭    法  官  何燕蓉
如不服本判決，應於判決送達後十日內敘明上訴理由，向本院提
出上訴狀（應附繕本），上訴於臺灣高等法院。
上列正本證明與原本無異。
                                    書記官  王元佑
中    華    民    國    99    年    8     月    19    日

司法院資訊處製作；財團法人民間司法改革基金會備份。
